【裁判字號】    98,消債更,310
【裁判日期】    981230
【裁判案由】    更生
【裁判全文】
臺灣桃園地方法院民事裁定           98年度消債更字第310號
聲  請  人
即  債務人  甲○○
上列當事人因消費者債務清理事件，聲請更生，本院裁定如下：
    主    文
債務人甲○○自中華民國九十八年十二月三十一日上午十時起開
始更生程序。
命司法事務官進行本件更生程序。
聲請人保全處分之聲請駁回。
    理  由
    理    由
一、按法院開始更生程序之裁定，應載明其年、月、日、時，並
    即時發生效力。次按法院裁定開始更生或清算程序後，得命
    司法事務官，進行更生或清算程序，必要時，得選任律師、
    會計師或其他適當之自然人或法人一人為監督人或管理人。
    消費者債務清理條例第45條第1 項、第16條第1 項分別定有
    明文。
二、本件聲請意旨略以：聲請人前依消費者債務清理條例規定，
    與最大債權銀行大眾商業銀行股份有限公司前置協商，並達
    成協議，每月新台幣（下同）15,200元、180 期、利率2.5%
    ，且業經臺灣高雄地方法院98年度司消債核字第223 號認可
    在案。然聲請人每月薪資僅27,000元，扣除必要生活支出及
    房屋貸款後，並無餘力可供清償上開協商債務金額，惟迫於
    無奈又無其他協商途徑可謀求解決，遂不得已同意上開清償
    方案，實有不可歸責於己之事由，致不得已而悔諾。聲請人
    之無擔保或無優先權債務總額未逾1,200 萬元，復未經法院
    裁定開始清算程序或宣告破產，且非聲請人主觀惡意，實係
    客觀上具有上述不可歸責事由存在，爰依法聲請更生等語。
三、按消費者債務清理條例立法意旨，乃在幫助陷於經濟上困境
    之債務人，得藉由更生或清算程序，走出經濟困境，避免走
    向絕路，實現憲法所保障之生命權。再按債務人對於金融機
    構因消費借貸、自用住宅借款、信用卡或現金卡契約而負債
    務，其法律關係較單純明確，金融機構並已訂有債務協商機
    制，如能協商成立，債務人或不須依本條例聲請更生或清算
    ，可疏減法院負擔，有效分配司法資源。故為使債務人得自
    主解決其債務，故明定債務人對於金融機構因消費借貸、自
    用住宅借款、信用卡或現金卡契約而負債務之情形，採行協
    商前置主義（本條例第151 條立法意旨足資參照）。經查：
(一)、聲請人每月平均收入約27,000元，業經聲請人於聲請意旨及
    本院98年10月2 日調查時陳明，並有聲請人所提薪資袋1 紙
    可憑，堪信聲請人每月可供支配之款項係27,000元。
(二)、聲請人所陳報之每月各項支出：
１、膳食費4,500 元：此部分支出，雖未據聲請人提出相關單據
    為憑，然依每月30日計算，每日伙食費僅150 元，堪屬合理
    ，爰予採計。
２、電費593 元、水費219 元、瓦斯費111 元、管理費971 元、
    市內電話590 元部分：上開各項支出業據聲請人提出部分相
    關單據為憑，且亦與同住之胞妹平均攤分，堪屬合理，爰予
    採計。
３、房屋貸款23,508元：聲請人據以為貸款之房地係登記為聲請
    人所有，聲請人本應負單全部之貸款，惟聲請人自承其妹與
    之同住且負擔一半房屋貸款（見本院98年10月2 日調查筆錄
    ），故本院認為聲請人個人房屋貸款支出，應以11,754元為
    可採（23,508元÷2 ＝11,754元），逾此數額，不應列計。
４、交通費500元、行動電話500元、勞保費784元、健保費573元
    、房屋稅542元、地價稅11元、房屋火災保險費217元、日常
    生活用品800 元：上開各項支出業據聲請人提出一部分相關
    單據為憑，本院審酌各該項目支出均屬生活上必要，其數額
    尚稱合理，故予採計。
５、綜上，本件聲請人每月平均收入27,000元，扣除上開必要生
    活支出22,665元（計算式：4,500 元＋593 元＋219 元＋11
    1 元＋971 元＋590 元＋11,754元＋500元＋500元＋784 元
    ＋573元＋542元＋11元＋217元＋800 元＝22,665 元），僅
    餘4,335 元，即顯然無法依前置協商所成立180 期、利率2.
    5%，每月15,200元之還款方案為清償。況依聲請人所陳報各
    債權人目前所願意提供之還款條件，聲請人每月至少須清償
    37,800元，遑論其中尚未包括債權人遠東商業銀行股份有限
    公司、永豐商業銀行股份有限公司要求一次清償全部債務部
    分。
四、至於聲請人名下雖有房地各1 筆（門牌號碼：桃園縣八德市
    ○○路南僑巷31弄16號7 樓、土地坐落桃園縣八德市○○段
    881 、883 地號），惟據債權人大眾商業銀行於98年10月8
    日所提出民事陳報狀之記載，上開房地貸款餘額為4,508,35
    0 元，而其價額約4,898.355 元，足見聲請人名下之房地如
    經強制執行拍賣，縱令尚有餘款，亦因聲請人所負債務高達
    2,277,637 元，而不足以清償聲請人之債務或使其債務大幅
    減少。
五、綜上所述，堪認本件聲請人確有不能清償債務之情事，此外
    ，本件又查無聲請人有消費者債務清理條例第6 條第3 項、
    第8 條或第46條各款所定駁回更生聲請之事由存在，則聲請
    人聲請更生，應屬有據。
六、按法院就更生或清算之聲請為裁定前，得因利害關係人之聲
    請或依職權，以裁定為保全債務人財產、限制債權人對於債
    務人行使債權，及停止對於債務人財產強制執行程序之保全
    處分，消費者債務清理條例第19條第1 項第1 、2 、3 款定
    有明文，又消費者債務清理條例第48條第2 項規定，法院裁
    定開始更生程序後，對於債務人不得開始或繼續訴訟及強制
    執行程序。本件聲請人雖另外聲請保全處分，惟本院既准予
    更生之聲請，揆諸前揭條文規定，對債務人之訴訟及強制執
    行程序即受限制，因此顯無再予裁定保全處分之必要，故聲
    請人此部分保全處分之聲請，應予駁回，爰裁定如主文第3
    項所示。
中    華    民    國    98    年    12    月    30    日
                  民事第二庭  法  官  卓立婷
上列正本證明與原本無異。
如不服本裁定，應於裁定送達後10日內，以書狀向本院提出抗告
，並繳納抗告費新臺幣1千元。
中    華    民    國    98    年    12    月    31    日
                              書記官  黃進傑

司法院資訊處製作；財團法人民間司法改革基金會備份。
